臺灣高雄地方法院刑事判決　　　　　　　　　　　　　 九十三年度交易緝字第二號
　　公　訴　人　臺灣高雄地方法院檢察署檢察官
　　被　　　告　乙○○
右列被告因過失致死等案件，經檢察官提起公訴（九十二年度偵字第三三四四號），
本院判決如左：
    主  文
乙○○服用酒類，不能安全駕駛動力交通工具而駕駛，累犯，處有期徒刑伍月；又因
過失致人於死，累犯，處有期徒刑捌月。應執行有期徒刑壹年。
    事  實
一、乙○○未考領有重型機車駕駛執照，於民國八十九年間因竊盜案，經臺灣屏東地
    方法院以八十九年度易字第四三０號判處有期徒刑八月確定，於九十年八月十一
    日縮刑期滿執行完畢。詎仍不知悔改，於九十二年二月七日下午三時許，在高雄
    縣林園鄉○○○路二九二巷維立機公司附近之檳榔攤飲用酒類後，明知未考領有
    重型機車駕駛執照及酒後吐氣所含酒精濃度超過每公升０．二五毫克，不得駕車
    行駛，且當時其視覺及行為反應能力降低，判斷力及駕駛體能明顯受損，而不能
    安全駕駛動力交通工具，仍於是日晚上八時許，貿然駕駛動力交通工具車牌號碼
    ＪＴＸ－三三八號重型機車，沿高雄縣林園鄉○○○路由北向南方向行駛，途經
    該路九十三號前時，本應注意汽車行駛時，駕駛人應注意車前狀況，隨時採取必
    要安全措施，及在未劃設車道線或行車分向線之道路，郊外時速不得超過四十公
    里，而依當時天候陰、暮光、柏油路面乾燥無缺陷、亦無障礙物，且依其智識能
    力復無不能注意之情事，仍疏未注意及此，貿然以時速約七十公里之高速行駛，
    適有廖清江騎乘腳踏車沿高雄縣林園鄉○○○路不知名產業道路由東向西方向行
    駛，亦疏未注意慢車行駛至交岔路口，轉彎車應讓直行之汽車、慢車及行人優先
    通行，即貿然右轉彎至工業二業由北往南方向，乙○○見狀閃煞不及，其所騎乘
    之重型機車車頭撞擊廖清江所騎乘之腳踏車後輪，廖清江因撞擊力道過大彈出車
    外倒地後，為另一車型、車牌號碼不明之車輛所壓碾，因而受有頭顱、胸背壓碎
    傷等傷害，當場不治死亡。乙○○肇事後經測得血液中所含酒精成份高達每公升
    一二六毫克，換算吐氣所含酒精濃度每公升０‧六三毫克。
二、案經被害人廖清江之子丙○○訴由高雄縣警察局林園分局移送及臺灣高雄地方法
    院檢察署檢察官相驗後自動簽分偵查起訴。
    理  由
一、訊之被告乙○○對於右揭時、地騎乘機車與被害人清江騎乘之腳踏車發生車禍,
    致被害人倒地後，遭後方來車輾斃，其有過失等事實坦認不諱，並經告訴人丙○
    ○指訴情節相符，復有道路交通事故現場圖、道路交通事故調查報告表(一)(二)、高
    雄縣政府警察局舉發違反道路交通管理事件通知單、建佑醫院酒精濃度測試申請
    單（被告吐氣後之酒精濃度達每公升零點六三毫克）、高雄縣警察局林園分局處
    理駕駛人違反刑法第一百八十五條之三案件測試觀察紀錄表各一份，道路交通事
    故現場蒐證相片八幀等在卷可稽。
二、刑法第一百八十五條之三所謂之「不能安全駕駛」，係抽象危險犯，並不以發生
    具體危險為必要。而依醫學實驗證明所得經驗法則，對於吐氣酒精濃度達每公升
    ０．二五毫克（ＭＧ／Ｌ）以上時，將使駕駛人產生複雜之技巧障礙、駕駛能力
    變壞之行為表現，肇事比率比一般未飲酒時高出二倍，而吐氣酒精濃度達每公升
    零點五毫克以上時，將使駕駛人產生平衡感與判斷力障礙升高，肇事比率比一般
    未飲酒時高出十倍，甚而如吐氣酒精濃度達每公升零點七五毫克時，駕駛人將產
    生明顯酒醉、步履蹣跚之行為狀態，其肇事比率比一般高二十五倍，達吐氣酒精
    濃度達每公升一毫克時，將造成中度中毒，有步態不穩、噁心、嘔吐、精神混惑
    不清狀態（參見蔡志中著，對飲酒不能安全駕駛之執法研究，司法院第四十六期
    業務研究會講義）。本件被告於肇事後，經健佑醫院對其施以酒精測試測試，測
    得其血液中所含酒精濃度達每公升一百二十六毫克，經換算呼氣濃度為每公升０
    ．六三毫克，有建佑醫院酒精濃度測試申請單附卷足憑，參酌被告飲酒後駕車，
    疏未注意因而肇事，致被害人廖清江死亡，益徵被告服用酒類顯已達不能安全駕
    駛動力交通工具而致生公共危險之事實，應堪認定。
三、按飲酒後，其吐氣所含酒精成分超過每公升０．二五亳克以上者，不得開車；又
    汽車行駛時，駕駛人應注意車前狀況，隨時採取必要安全措施，及行車速度，依
    在未劃設車道線或行車分向線之道路，郊外時速不得超過四○公里，道路交通安
    全規則第一百十四條二款、第九十四條第三款、第九十三條第一項第一款分別定
    有明文，此為一般汽車駕駛人所應注意並確實遵守之事項，而被告雖未考領有重
    型機車駕駛執照，業據被告自承在卷，然被告行為當時年約二十八歲，畢歷為高
    中肄業，對上開規定自難諉稱不知，其於駕車時自應注意上揭規定並確實遵守之
    。本件肇事地點省道二線道，限速四十公里，此有道路交通調查報告表在卷可參
    ，而依當時客觀情狀天候陰、暮光、柏油路面乾燥無缺陷、亦無無障礙，有道路
    交通事故調查報告表附卷可憑，且依被告之智識、能力復無任何不能注意之情事
    ，詎其竟於酒後呼氣酒精濃度達每公升０．六三毫克，已達不能安全駕駛之程度
    ，仍強行駕車，又疏未減速行，貿然以七十公里之高速行駛以致肇事，其有過失
    已灼然甚明，而本院依職權將本案送臺灣省高屏澎地區車輛行車事故鑑定委員會
    鑑定，亦同此認定，有該委員會九十二年九月五日高屏澎鑑字第九二一五三０號
    函暨所附鑑定報告附卷可據。
四、又被害人廖清江因本件道路交通事故人車倒地，而遭後方來車輾壓，致受有頭顱
    、胸背壓碎傷等傷害，當場傷重不治死亡等情，亦經檢察官督同法醫師相驗屬實
    ，製有驗斷書、勘驗筆錄、相驗屍體證明書附卷可稽。而本案將本件交通事故經
    囑法務部法醫研究所鑑定，鑑定結果亦認被害人與被告所騎乘機車之發生車禍倒
    地後，再遭後方來車輾斃，有法務部法醫研究所法醫理字第０九二０００四一三
    七號函所附之鑑定意見書一份附卷可稽，是此部份之事實亦可認定。而所謂客觀
    相當因果關係者，乃指以客觀上一般經驗，判斷其因果關係之有無；換言之，即
    以行為人在行為時所存在之事實，及行為後所發生之事實，從客觀上觀察，於其
    行為時可得預見，而無偶然事故介入者，其間即有因果關係（最高法院八十八年
    度台上字第七一七０號判決參照）。本件車禍發生地點在高雄縣林園鄉○○○路
    之省道，時間為晚上八時許，並非深夜時段，光線尚可，被害人於發生碰撞摔倒
    在地，為接踵而駛來之車輛撞擊並因之傷重死亡，從客觀上觀察，亦非被告不得
    預見，則被告之過失行為與被害人之死亡之間，有相當因果關係，足資認定。至
    被害人騎乘腳踏車疏未注意轉彎車應讓直行車先行，對於本件車禍之發生雖亦有
    過失，然並不能解免被告駕車肇事之過失罪責，附此敘明。綜上所述犯行堪予認
    定。本件事證明確，被告犯行洵堪認定，應依法加以論科。
五、核被告所為，係犯刑法第一百八十五條之三之服用酒類致不能安全駕駛動力交通
    工具罪、第二百七十六條第一項之過失致人於死罪。被告所犯上開二罪間，犯意
    個別，行為互異，應分論併罰。被告未考領重型機車駕駛執照及於飲酒後酒精濃
    度每公升超過０．二五毫克，仍貿然駕車因而致被害人廖清江死亡，應就其所犯
    過失致死罪之刑事責任，依道路交通管理處罰條例第八十六條第一項之規定，加
    重其刑至二分之一。又被告曾於八十九年間因竊盜案，經臺灣屏東地方法院以八
    十九年度易字第四三０號判處有期徒刑八月確定，於九十年八月十一日縮刑期滿
    執行完畢，有臺灣高等法院被告全國前案紀錄表一份在卷可佐，被告於有期徒刑
    執行完畢後，五年內再犯本件有期徒刑以上之罪，為累犯，應依刑法第四十七條
    規定加重其刑，並依法遞加重之。爰審酌被告無駕駛執照並酒醉駕車，違反一般
    駕駛人所應具之注意義務，因而肇事致被害人死亡之損害，犯罪後未與被害人家
    屬達成和解，惟念及其犯後坦承犯行，且被害人就本件車禍之發生亦有過失等一
    切情狀，分別量處如主文所示之刑，並定其應執行之刑，以示懲儆。
據上論斷，應依刑事訴訟法第二百九十九條第一項前段，道路交通管理處罰條例第八
十六條第一項，刑法第一百八十五條之三、第二百七十六條第一項、第五十一條第五
款、第四十七條，罰金罰鍰提高標準條例第一條前段，判決如主文。
本案經檢察官甲○○到庭執行職務。
中      華      民      國      九十三    年      七      月    二十一  日
                                臺灣高雄地方法院交通法庭
                                    審判長  法  官  李政庭
                                            法  官  蘇雅慧
                                            法  官  何秀燕
右正本證明與原本無異。
如不服本判決，應於判決送達後十日內，向本院提出上訴狀。
                                            書記官  顏平國
中    華    民    國      九十三      年      七    月      二十一      日
